【裁判字號】    97,上訴,1745
【裁判日期】    970910
【裁判案由】    違反毒品危害防制條例
【裁判全文】
臺灣高等法院臺中分院刑事判決        97年度上訴字第1745號
上  訴  人  臺灣臺中地方法院檢察署檢察官
上  訴  人
即  被  告  甲○○
指定辯護人  本院公設辯護人  乙○○
上列上訴人因被告違反毒品危害防制條例案件，不服臺灣臺中地
方法院97年度訴字第1831號中華民國97年 6月19日第一審判決（
起訴案號：臺灣臺中地方法院檢察署97年度偵字第7199號），提
起上訴，本院判決如下：
    主    文
原判決撤銷。
甲○○販賣第二級毒品，累犯，處有期徒刑柒年貳月，未扣案之
販賣第二級毒品甲基安非他命所得新臺幣柒仟元沒收，如全部或
一部不能沒收時，以其財產抵償之。又販賣第二級毒品未遂，累
犯，處有期徒刑參年捌月，扣案如附表所示之甲基安非他命玖包
，均沒收銷燬；如附表所示之外包裝均沒收。應執行有期徒刑捌
年，扣案如附表所示安非他命玖包，均沒收銷燬；如附表所示之
外包裝均沒收；未扣案之販賣第二級毒品甲基安非他命所得新臺
幣柒仟元沒收，如全部或一部不能沒收時，以其財產抵償之。
    犯罪事實
一、甲○○曾因施用毒品案件，經本院判處有期徒刑 8月確定；
    復因施用毒品案件，經臺灣臺中地方法院判處有期徒刑 4月
    確定；再因施用毒品案件，經臺灣臺中地方法院分別判處有
    期徒刑8月、5月確定，上開案件經裁定減刑及定應執行刑為
    有期徒刑10月，於民國96年9月7日執行完畢。不料甲○○仍
    不知悔改，明知甲基安非他命為毒品危害防制條例第2條第2
    項第 2款所管制之第二級毒品，不得非法持有、販賣，竟基
    於販賣第二級毒品牟利之犯意，以其所使用0000000000號行
    動電話為聯繫工具，於：(一)97年3月8日凌晨 1時40分許，李
    翔羚經由綽號「紅茶」之成年男子，以李翔羚之0000000000
    號行動電話，撥入甲○○所使用上開電話聯繫後，綽號「紅
    茶」即陪同李翔羚至甲○○台中市○○區○○路 4之17號住
    處前，甲○○乃以新臺幣 (下同）7,000 元之價格，販賣第
    二級毒品甲基安非他命1包（重約半錢）予李翔羚1次。(二)97
    年3月13日李翔羚準備要再購買甲基安非他命7,000元，乃經
    由綽號「紅茶」者與甲○○聯繫，稱將由李翔羚單獨前往購
    買甲基安非他命，同日15時53分許，李翔羚乃以0000000000
    號行動電話與甲○○使用之0000000000號行動電話聯絡，約
    定大約半個小時後赴甲○○住處，李翔羚到達附近後，於同
    日16時27分許，再以0000000000號行動電話與甲○○使用之
    0000000000號行動電話聯絡，甲○○乃下樓，帶李翔羚至其
    住處，旋因員警持臺灣臺中地方法院法官核發之搜索票前來
    搜索，扣得甲○○所有如附表所示之甲基安非他命 9包，因
    而交易未遂。嗣甲○○、李翔羚即因涉嫌施用第二級毒品犯
    行，遭移送臺灣臺中地方法院檢察署偵查，經檢察官訊問李
    翔羚，方查悉上情。
二、案經臺灣臺中地方法院檢察署檢察官自動檢舉偵查起訴。
    理    由
一、證據能力方面：
  (一)證人李翔羚於偵查中經具結之證言，按卷內資料查無顯不
      可信之情形，依刑事訴訟法第159條之1第 2項規定，認有
      證據能力，當得作為證據。
  (二)按被告以外之人於審判外向法官所為之陳述，得為證據，
      刑事訴訟第159條之1第 1項定有明文，其立法理由為：「
      被告以外之人（含共同被告、共犯、被害人、證人等）於
      法官面前所為之陳述（含書面及言詞），因其陳述係在法
      官面前為之，故不問係其他刑事案件之準備程序、審判期
      日或民事事件或其他訴訟程序之陳述，均係在任意陳述之
      信用性已受確定保障之情況下所為，因此該等陳述應得作
      為證據」。故被告以外之人於審判外向法官所為之陳述，
      除陳述當時係因證人、鑑定人之身分接受訊問依法應具結
      而未具結，依刑事訴訟法第158條之3規定，不得作為證據
      外，均得作為證據，例如：陳述當時係該案之被告，因法
      律並無被告向法官為陳述應命其具結之規定，則他案被告
      於其所涉案件之羈押訊問、準備程序、審判期日、裁定送
      觀察勒戒程序之訊問時，向法官所為之陳述，自無需命其
      具結，當難以該陳述未經具結，而否定其在本案依上開法
      律規定所具有之證據能力。至該他案被告如經本案被告聲
      請詰問、對質時，自應令其到場，以證人身分接受詰問、
      對質，以保障本案被告訴訟上之權利，而在該他案以被告
      身分於羈押訊問、準備程序、審判期日、裁定送觀察勒戒
      程序時所為之陳述，與本案以證人身分之證言，如有相左
      ，則由法院判斷其真偽，此屬證明力之問題，尚難執此即
      認他案被告於本案審判外向法官所為之陳述，不具證據能
      力。本件證人李翔羚於原審法院 97年度毒聲字第247號案
      件，以被告身分向法官所為之陳述，雖未經具結，然依刑
      事訴訟第159條之1第 1項規定，當有證據能力，自得作為
      證據；且被告之辯護人於原審已對證人李翔羚加以詰問，
      則本院採李翔羚在原審觀察勒戒程序之陳述為證據，當無
      損被告在訴訟上之權利。
  (三)衡諸一般用語之習慣，均未詳加區分安非他命與甲基安非
      他命，下述引用被告、證人陳述關於安非他命之記載，應
      係甲基安非他命之誤，先予敘明。
二、訊據上訴人即被告甲○○矢口否認有何販賣第二級毒品甲基
    安非他命之犯行，辯稱：97年 3月13日查獲當日是第一次接
    到李翔羚的電話，不知道當日李翔羚為何要到我家裡，我第
    一次見到李翔翎是在被查獲前三日，地點是在我的住處樓下
    ，當時她與我的另一名朋友一起來，只是路過打招呼而已，
    不曾販賣安非他命給李翔羚云云。然查：
  (一)證人李翔羚於原審結稱：當初是一位在網咖認識綽號「紅
      茶」的朋友介紹我向被告買安非他命。我是在被查獲前一
      個星期的深夜，綽號「紅茶」帶我去找被告，地點在台中
      市○○路的四平公園附近，是由「紅茶」使用我的000000
      0000號行動電話聯絡被告出來見面，在這之前，我不認識
      被告，見面之後，我拿7,000元給對方，對方拿1包安非他
      命給我，但我不確認對方是否就是被告，因為我與對方是
      第一次見面，當時燈光比較暗。警方查獲當天，我在被告
      家裡的原因是要過去買安非他命，這次是我自己用行動電
      話聯絡對方的行動電話，行動電話是「紅茶」提供給我的
      ，我跟「紅茶」說我要買安非他命，他就把這支電話給我
      。查獲當天我打對方的電話說要過去那邊，「紅茶」之前
      有聯絡過對方了，所以對方知道我要買毒品，就叫我過去
      坐，對方沒有跟我說清楚地址，我打電話有跟對方說我在
      什麼地方，他叫我過去坐，後來被告出來，就帶我去他家
      ，當時我是在上次交易處的大馬路旁等。第一次交易時，
      「紅茶」用我的行動電話跟對方聯絡的，是在被告家附近
      打的電話，我記得在那邊有打過電話，當時是在被告家附
      近的小巷子打的，打了幾通我不知道，是下午以後的事情
      。我第一次買毒品地點是在水湳路四平公園附近，就是被
      查獲地點的門口。查獲當日是被告帶我進去他住處的，被
      查獲當天我自己有打電話給對方，「紅茶」之前也有打電
      話給對方，因為我要讓對方知道是我要過去買，「紅茶」
      沒有要跟我一起過去，而且也要約時間。第一次交易，對
      方是從查獲地點裡面走出來，查獲地點是舊房子，記憶中
      好像是1、2樓，被告是住 2樓。在被查獲的前一星期，除
      了向對方買了 7,000元的安非他命之外，沒跟其他人買過
      安非他命，在這次買安非他命以前，也沒有跟別人買過，
      我只有這次才開始吸安非他命等語（見原審卷第43至46頁
      ）。雖證人李翔羚上開所證，似不能確認於警方查獲前一
      星期購買甲基安非他命之對象係被告，惟證人李翔羚於97
      年 3月14日偵查中業已結證：查獲當日我因為認識那裡的
      「福哥」，所以去那邊坐一下，我的毒品是跟「福哥」買
      的，就是在拘留室的被告。第一次是一個星期前的半夜，
      我去他家找他，跟他買7,000元半錢的安非他命1包，被告
      親自交給我。第二次就是被抓前20分鐘前就進去了，才剛
      坐下準備要買，還沒跟他談，只有打電話說過去找他而已
      ，他就懂意思了，這次也是要跟他買 7,000元。被告的電
      話我記在紙上已經丟掉了，應該是0917開頭的，我用我的
      手機0000000000號打給他，都是用這支手機跟他聯繫，是
      一個不認識的人介紹我去找被告買毒品，他說被告那邊有
      等語明確（見偵查卷第10、11頁）；於原審裁定送觀察勒
      戒程序訊問時，證人李翔羚亦陳稱：我施用安非他命是向
      「福哥」（即被告）買的，「福哥」的名字就是甲○○，
      他的右眼上方有 1顆痣，我是後來才知道提供毒品的人就
      是被告，因為我與被告一起被抓，我剛好去被告家。我在
      偵查中說是向被告買過一次安非他命的話屬實，購買的地
      點是在被告家門口。被告家是在 2樓，第一次是直接到被
      告他家，那時候幫我介紹的人有跟我一起去買，被告看到
      我跟介紹的人一起去，被告才下樓，第一次買半錢 7,000
      元，現場我拿7,000元給被告，被告當場交給我1小包安非
      他命等語明確（見97年度毒聲字第247號卷)，足見於97年
      3月8日凌晨販賣甲基安非他命予李翔羚者，確係被告無疑
      。證人李翔羚於原審不願明白指認，應係迴護被告之舉，
      無從採為有利被告之認定。
  (二)證人李翔羚於前開為警查獲時所採集之尿液經送檢驗結果
      ，確呈甲基安非他命陽性反應，有中山醫學大學附設醫院
      檢驗科藥物檢測中心尿液檢驗報告乙紙可參（見原審卷第
      62頁），顯見證人李翔羚向被告購買施用之毒品確係甲基
      安非他命。
  (三)被告於原審坦承：我使用的行動電話號碼係0000000000號
      ，是友人賴衍志提供給我使用的等語（見原審卷第28、29
      頁），並有遠傳電信股份有限公司（下稱遠傳電信公司）
      函送之申請人資料在卷可憑（見偵查卷第26、27頁）。又
      證人李翔羚所使用之0000000000號行動電話於97年3月7日
      上午11時40分許至同月8日凌晨1時40分許，曾與被告所使
      用之0000000000號行動電話聯絡 8次，亦有遠傳電信公司
      函送之通聯紀錄附卷可參（見偵查卷第38、39頁），足見
      證人李翔羚確曾於97年3月8日凌晨向被告購買甲基安非他
      命前，與被告間有密切之電話聯繫。觀諸被告於97年 3月
      14日偵查中陳稱：我發誓從頭至尾都沒有使用行動電話，
      我也沒有行動電話云云（見偵查卷第8頁)；於同日原審法
      官羈押訊問時亦稱：我最近確定沒有使用行動電話，我沒
      有在使用手機，也沒有專門使用的電話號碼，以前使用的
      手機號碼也記不得了云云（見97年度聲羈371號卷第6頁）
      ，經多次訊問，始稱：我的行動電話號路碼是0000000000
      號，沒有另外1支號碼云云（見同上卷第9頁），惟證人李
      翔羚於偵查中僅稱自己的手機是0000000000號，販賣毒品
      者之行動電話係0917開頭，其記電話的紙已丟掉了等語（
      見偵查卷第11頁），並未指出被告之明確電話號碼，而檢
      察官係根據被告之同居人林曉菱（查獲當時懷有被告之小
      孩約7個月)指稱被告之行動電話係0000000000，另1支000
      0000000沒有在用了等語（見偵查卷第15頁），於97年3月
      31日向遠傳電信公司調取0000000000之通聯紀錄，方發現
      確有與證人李翔羚之0000000000號行動電話為上開之通聯
      ，顯見證人李翔羚於偵查中所證約一個星期前的半夜，向
      被告購買 7,000元之甲基安非他命等情，應屬真實可信。
      被告於偵查及原審羈押訊時，一再就其使用行動電話乙節
      閃爍其詞，應係情虛之舉，益徵被告確有販賣甲基安非他
      命予李翔羚之行為。
  (四)李翔羚於97年3月13日準備要再購買甲基安非他命7,000元
      ，乃經由綽號「紅茶」者與被告聯繫，稱將由李翔羚單獨
      前往購買甲基安非他命，同日15時53分許，李翔羚乃以00
      00000000號行動電話與被告使用之0000000000號行動電話
      聯絡，約定大約半個小時後赴被告住處，李翔羚到達附近
      後，於同日16時27分許，再以0000000000號行動電話與被
      告使用之0000000000號行動電話聯絡，甲○○乃下樓，帶
      李翔羚至其住處等情，業據證人李翔羚證述如上，並有顯
      示該2次通話之遠傳電信公司通聯紀錄在卷可憑(見偵查卷
      第48頁)，復有如附表所示之甲基安非他命9包扣案可資佐
      證。該等扣案之物品經鑑定結果，確均檢出甲基安非他命
      ，重量各如附表所示，有行政院衛生署草屯療養院97年 5
      月15日草療鑑字第0970004086號鑑定書在卷可憑（見原審
      卷第74、75頁），足見證人李翔羚之證言，應符真實可採
      。又甲基安非他命乃物稀價昂，經多包分裝後，必因沾黏
      於包裝袋，徒增耗損，減少可供施用之數量，故如僅供自
      己施用，衡情應無分裝多包之必要，惟本件查獲之甲基安
      非他命竟分裝成 9包，且重量均僅0.09公克左右，顯屬供
      販賣之物，被告辯稱係自己施用云云，與常情不符，難以
      採信。再者，被告既知悉李翔羚於97年 3月13日之通話係
      要購買甲基安非他命，仍與李翔羚約定時間、地點，並下
      樓帶李翔羚至其住處 2樓，雖尚未進行甲基安非他命及金
      錢之授受，即為警搜索查獲，惟被告與李翔羚既就交易之
      物品係甲基安非他命已有認識，進而約定交易之時間、地
      點，堪認已著手於甲基安非他命交易之要件行為，其適因
      員警前來而未完成交易，核屬販賣甲基安非他命未遂無疑
      。
  (五)販賣甲基安非他命係違法行為，非可公然為之，亦無公定
      價格，且容易分裝並增減份量，而每次買賣之價量，可能
      隨時依雙方關係深淺、資力、需求量及對行情認知、來源
      是否充裕、查緝是否嚴謹、購買者被查獲時供述購買對象
      之可能風險之評估等情形，而異其標準，非可一概而論，
      販賣之利得，除被告坦承犯行或價量俱臻明確外，委難察
      得實情，惟販賣之人從價差或量差中牟利之方式雖異，其
      意圖營利之販賣行為則同一，加以我國對毒品甲基安非他
      命之施用或販賣，查緝甚嚴，販賣甲基安非他命之刑度極
      重，苟非意圖販賣營利，一般人焉有可能甘冒重刑而販賣
      海洛因。本案雖因未能查知被告販入毒品甲基安非他命之
      成本，致無法查得其販賣甲基安非他命之確實利潤為何，
      然依前述之推論，苟無相當利潤可圖，被告豈有甘冒重典
      ，將毒品甲基安非他命逕依購入價格轉售予非親非故之李
      翔羚？是被告確有意圖營利而販賣甲基安非他命之犯意，
      殊堪認定。
  (六)綜上所述，被告販賣甲基安非他命既遂及未遂之犯罪事證
      已臻明確，所辯乃畏罪卸責之詞，無可採信，其犯行洵堪
      認定，應依法論罪科刑。
三、按甲基安非他命為毒品危害防制條例第2條第2項第 2款所定
    之第二級毒品，被告販賣甲基安非他命，其中完成交易部分
    ，係犯毒品危害防制條例第4條第2項之販賣第二級毒品罪；
    尚未完成交易部分，則犯同條第6項、第2項之販賣第二級毒
    品未遂罪。被告持有第二級毒品甲基安非他命之低度行為，
    為販賣第二級毒品甲基安非他命之高度行為所吸收，不另論
    罪。被告97年 3月13日已著手販賣第二級毒品甲基安非他命
    之行為，惟尚未交易完成，其犯罪尚屬未遂，應依刑法第25
    條第 2項之規定，按既遂犯之刑度減輕其刑。被告曾因施用
    毒品案件，經本院判處有期徒刑 8月；復因施用毒品案件，
    經臺灣臺中地方法院判處有期徒刑 4月確定；再因施用毒品
    案件，經臺灣臺中地方法院分別判處有期徒刑8月、5月確定
    ，上開案件經裁定減刑及定應執行刑為有期徒刑10月，於96
    年9月7日執行完畢，有臺灣高等法院被告前案紀錄表在卷可
    參，其於徒刑執行完畢，5 年以內故意再犯本件有期徒刑以
    上之罪，為累犯，除法定刑為無期徒刑部分依法不得加重外
    ，餘則應依刑法第47條第 1項之規定加重其刑，其中販賣未
    遂部分則先加後減。
四、原審以被告之罪證明確，予以論罪科刑，固非無見，惟查：
    (一)刑法第59條之酌量減輕其刑，必其犯罪情狀在客觀上足以
    引起一般同情，確可憫恕者，認科以最低度刑仍嫌過重，始
    有其適用。本件被告為圖私利，販賣第二級毒品甲基安非他
    命，雖其次數、數量均少、所得非多，惟已使毒品流通，戕
    害施用者之身心，科以最低刑度即有期徒刑 7年，在客觀上
    難認過重，不合刑法第59條酌量減輕其刑之要件，原判決逕
    適用刑法第59條規定，酌量減輕其刑，自有違誤。(二)被告於
    97年 3月13日已著手於販賣第二級毒品甲基安非他命之行為
    ，原審認被告此部分犯罪不能證明，諭知無罪，亦有不當。
    被告上訴否認犯罪，指摘原判決不當，固無理由，惟檢察官
    上訴指摘原審判決有上開違誤，既有理由，自應由本院予以
    撤銷改判。爰審酌被告有多次犯罪前科（參卷附臺灣高等法
    院被告前案紀錄表）、智識程度、生活狀況，其明知毒品不
    僅殘害施用者自身健康，且因施用毒品而散盡家財、連累家
    人，或為購買毒品鋌而走險者，更不可勝計，施用者導致精
    神障礙，性格異常，甚至造成生命危險之成癮性，而嚴重戕
    害國人之身心健康，販賣毒品甲基安非他命危害社會甚鉅，
    仍加以販賣圖利，犯後復飾詞否認販毒犯行，態度非佳惟，
    所販售之數量及所得非多等一切情狀 ，分別量處如主文第2
    項所示之刑，並定其應執行之刑，以示懲儆。未扣案之販賣
    甲基安非他命所得7,000元 ，應依毒品危害防制條例第19條
    第1項規定，宣告沒收 ，如全部或一部不能沒收時，應以被
    告之財產抵償之。扣案如附表所示之甲基安非他命係在97年
    3月13日當日購得 ，業據被告陳明在卷，核與97年3月8日之
    犯行無涉，惟該等毒品既係供被告販賣所用，已如前述，當
    與97年3月13日之犯行有關 ，自應於該罪刑項下諭知沒收銷
    燬。又毒品外包裝既係用於包裹毒品，防其裸露、潮濕，便
    於攜帶，亦係供持有、販賣毒品所用之物，應依毒品危害防
    制條例第19條第1項之規定宣告沒收 ，是本件如附表所示用
    以包裝第二級毒品甲基安非他命之外包裝，既為被告所有，
    自應依上開規定宣告沒收。至供被告販賣毒品聯絡使用之00
    00000000號行動電話，並非被告所有，亦如前述，自不得宣
    告沒收，附此敘明。
五、據上論斷，應依刑事訴訟法第369條第 1項前段、第364條、
    第299條第1項，毒品危害防制條例第4條第 2項、第6項、第
    18條第1項、第19條第1項，刑法第11條、第25條第 2項、第
    47條第1項、第51條第1項第5款，判決如主文。
本案經檢察官王雪惠到庭執行職務。
中    華    民    國    97    年    9     月    10    日
            刑事第六庭    審判長法  官  李  文  雄
                                法  官  林  靜  芬
                                法  官  張  恩  賜
以上正本證明與原本無異。
如不服本判決應於收受本判決後10日內向本院提出上訴書狀，其
未敘述上訴理由者，並得於提起上訴後10日內向本院補提理由書
狀（均須按他造當事人之人數附繕本）「切勿逕送上級法院」。
                                書記官  陳  如  慧
中    華    民    國    97    年    9     月    10    日
附錄論罪科刑法條
毒品危害防制條例第4條：
製造、運輸、販賣第一級毒品者，處死刑或無期徒刑；處無期徒
刑者，得併科新臺幣一千萬元以下罰金。
製造、運輸、販賣第二級毒品者，處無期徒刑或七年以上有期徒
刑，得併科新臺幣七百萬元以下罰金。
製造、運輸、販賣第三級毒品者，處五年以上有期徒刑，得併科
新臺幣五百萬元以下罰金。
製造、運輸、販賣第四級毒品者，處三年以上十年以下有期徒刑
，得併科新臺幣三百萬元以下罰金。
製造、運輸、販賣專供製造或施用毒品之器具者，處一年以上七
年以下有期徒刑，得併科新臺幣一百萬元以下罰金。
前五項之未遂犯罰之。
┌─────────────────────────────────┐
│附表：                                                            │
├──┬───────┬────┬─────┬─────┬─────┤
│編號│物  品  名  稱│檢體編號│ 送驗淨重 │ 驗餘淨重 │外  包  裝│
├──┼───────┼────┼─────┼─────┼─────┤
│ １ │甲基安非他命  │B0000000│0.1006公克│0.0982公克│塑膠袋1個 │
├──┼───────┼────┼─────┼─────┼─────┤
│ ２ │甲基安非他命  │B0000000│0.0846公克│0.0832公克│塑膠袋1個 │
├──┼───────┼────┼─────┼─────┼─────┤
│ ３ │甲基安非他命  │B0000000│0.0864公克│0.0855公克│塑膠袋1個 │
├──┼───────┼────┼─────┼─────┼─────┤
│ ４ │甲基安非他命  │B0000000│0.0896公克│0.0877公克│塑膠袋1個 │
├──┼───────┼────┼─────┼─────┼─────┤
│ ５ │甲基安非他命  │B0000000│0.0948公克│0.0939公克│塑膠袋1個 │
├──┼───────┼────┼─────┼─────┼─────┤
│ ６ │甲基安非他命  │B0000000│0.0970公克│0.0949公克│塑膠袋1個 │
├──┼───────┼────┼─────┼─────┼─────┤
│ ７ │甲基安非他命  │B0000000│0.1036公克│0.1014公克│塑膠袋1個 │
├──┼───────┼────┼─────┼─────┼─────┤
│ ８ │甲基安非他命  │B0000000│0.1112公克│0.1095公克│塑膠袋1個 │
├──┼───────┼────┼─────┼─────┼─────┤
│ ９ │甲基安非他命  │B0000000│0.0868公克│0.0846公克│塑膠袋1個 │
└──┴───────┴────┴─────┴─────┴─────┘


司法院資訊處製作；財團法人民間司法改革基金會備份。
